臺灣高等法院刑事判決
110年度交上易字第248號
上  訴  人  
即  被  告  謝佩芳
上列上訴人因過失傷害案件，不服臺灣新北地方法院110年度審
交易字第521號，中華民國110年8月10日第一審判決（起訴案號
：臺灣新北地方檢察署110年度偵字第3315號），提起上訴，本
院判決如下：
    主  文
上訴駁回。
謝佩芳緩刑貳年。
    事  實
一、謝佩芳於民國109 年9 月17日下午4 時56分許，駕駛車牌號
    碼000-0000號自用小客車，沿新北市五股區疏洪北路往淡水
    方向行駛，本應注意車前狀況，隨時採取必要之安全措施，
    而當時天候晴，日間自然光線，柏油路面乾燥、無缺陷，道
    路無障礙物，視距良好，並無不能注意之情事，竟疏於注意
    前方車輛停等紅燈，貿然前行，因而追撞同車道前方蔡佩玫
    駕駛之車牌號碼00-0000號自用小客車，致蔡佩玫受有頸椎
    及肩部挫傷之傷害。
二、案經蔡佩玫訴由新北市政府警察局蘆洲分局移送臺灣新北地
    方檢察署檢察官偵查起訴。
    理  由
壹、證據能力：
    本件認定犯罪事實所引用之證據，皆無證據證明係公務員違
    背法定程序所取得。又檢察官、被告謝佩芳於本院準備程序
    及審理時均同意作為證據（本院卷第45、46、58、59頁），
    復經審酌該等證據作成之情況，核無違法取證或其他瑕疵，
    且與待證事實具有關聯性，認為以之作為證據應屬適當，依
    刑事訴訟法第158條之4反面解釋及第159條之5規定，認均有
    證據能力。
貳、實體部分：
一、認定犯罪事實之證據及理由：
  ㈠上揭事實，業據被告於偵查、原審及本院審理時坦承不諱（
    臺灣新北地方檢察署110年度偵字第3315號偵查卷宗【下稱
    偵卷】第40頁反面、原審卷第28、33頁、本院卷第45、60頁
    ），核與證人即告訴人蔡佩玫於警詢、檢察事務官詢問時證
    述之情節相符（偵卷第8至9頁反面、40頁反面），且有新北
    市政府警察局蘆洲分局道路交通事故調查報告表暨現場圖、
    採證照片、臺北榮民總醫院診斷證明書附卷可資佐證（偵卷
    第10、19至21、24至29頁），俱徵被告前揭任意性自白與事
    實相符，堪信為真。
　㈡按汽車行駛時，駕駛人應注意車前狀況，並隨時採取必要之
    安全措施，道路交通安全規則第94條第3 項定有明文，此為
    汽車駕駛人應盡之注意義務。次依卷附道路交通事故調查報
    告表所示（偵卷第20頁），本件事故發生時，天候晴，日間
    自然光線，柏油路面乾燥、無缺陷，道路無障礙物，視距良
    好，當無不能注意之情事，被告駕駛汽車沿疏洪北路直行，
    倘能注意前方車輛停等紅燈之車前狀況，隨時採取必要之安
    全措施，實不至追撞告訴人駕駛之車輛，造成告訴人受傷。
    本件交通事故經送鑑定結果，亦認被告駕駛自用小客車未注
    意車前狀況，為肇事原因，有新北市政府車輛行車事故鑑定
    會110年3月31日新北車鑑字第0000000號鑑定意見書存卷為
    憑（偵卷第59頁正反面）。從而，被告之過失及其過失行為
    與告訴人受傷結果間之因果關係，均臻灼然。
　㈢綜上，本案事證明確，被告犯行堪予認定，應依法論科。
二、論罪：
  ㈠核被告所為，係犯刑法第284條前段之過失傷害罪。
　㈡被告肇事後，於犯罪尚未被有偵查權之機關或公務員發覺前
    ，向在場警員表明為肇事者，有A3類道路交通事故調查紀錄
    表在卷足稽（偵卷第23頁），係對於未發覺之罪自首而受裁
    判，是依刑法第62條前段規定，減輕其刑。
三、維持原判決之理由：　　
　㈠原審以被告過失傷害犯行，事證明確，依刑法第284條前段規
    定，審酌被告領有合格駕駛執照，在公用道路上駕駛車輛，
    本應時時注意並遵守道路交通安全規則，以維護自身及其他
    用路人之生命、身體或財產安全，卻於案發時地疏未注意車
    前狀況，因而造成本件交通事故，致告訴人受有頸椎及肩部
    挫傷之傷害，實有不該，兼衡被告之素行、教育程度、職業
    、家庭經濟與生活狀況，以及犯後始終坦承犯行，態度勉可
    ，然迄今未能與告訴人達成和解或成立調解，亦未取得告訴
    人之諒解等一切情狀，量處拘役40日，並諭知易科罰金之折
    算標準。核其認事用法均無違誤，量刑亦屬妥適。
　㈡被告上訴意旨略以：被告肇事後主動向警員承認為肇事人，
    且有意願與告訴人和解，考量告訴人傷勢輕微，原審量刑實
    屬過重。惟按刑事審判旨在實現刑罰權之分配正義，故法院
    對有罪被告之科刑，應符合罪刑相當之原則，使輕重得宜，
    罰當其罪，以契合社會之法律感情，此所以刑法第57條明定
    科刑時應審酌一切情狀，尤應注意該條所列10款事項以為科
    刑輕重之標準，俾使法院就個案之量刑，能斟酌至當。而量
    刑輕重係屬事實審法院得依職權自由裁量之事項，苟已斟酌
    刑法第57條各款所列情狀而未逾越法定刑度，不得遽指為違
    法（最高法院72年台上字第6696號判例意旨參照）。經查，
    原審就被告過失傷害犯行依刑法第62條前段規定減輕其刑後
    ，所為量刑實已斟酌告訴人所受傷勢及被告犯罪後之態度等
    一切情狀，並無逾越職權、違反比例原則等不當或違法之處
    。從而，被告上訴指摘原審量刑過重，為無理由，應予駁回
    。
四、末查，被告前未曾因故意犯罪受有期徒刑以上刑之宣告，有
    本院被告前案紀錄表在卷可參，因一時疏誤，偶罹刑典，惡
    性尚非重大，且被告於本院審理時已與告訴人達成和解，賠
    償損害，獲告訴人諒解，表達願予緩刑機會之意（本院卷第
    62、63頁），足見被告業已積極填補損害，經此偵審教訓，
    應知所警惕，信無再犯之虞，本院因認所宣告之刑，以暫不
    執行為適當，爰依刑法第74條第1項第1款規定，併予宣告緩
    刑2年，以勵自新。
據上論斷，應依刑事訴訟法第368條，刑法第74條第1項第1款，
判決如主文。
本案經檢察官黃育仁偵查起訴，檢察官陳玉華到庭執行職務。
中　　華　　民　　國　　110 　年　　11　　月　　30　　日
                  刑事第三庭    審判長法　官  張惠立  
                                      法　官  劉兆菊
                                      法　官  廖怡貞
以上正本證明與原本無異。
不得上訴。
                                      書記官  劉芷含
中　　華　　民　　國　　110 　年　　11　　月　　30　　日

附錄本案論罪科刑法條：
中華民國刑法第284條
因過失傷害人者，處1年以下有期徒刑、拘役或10萬元以下罰金
；致重傷者，處3年以下有期徒刑、拘役或30萬元以下罰金。